【裁判字號】    95,聲,2442
【裁判日期】    951225
【裁判案由】    聲請單獨宣告沒收違禁物
【裁判全文】
臺灣臺北地方法院刑事裁定              95年度聲字第2442號
聲  請  人  臺灣臺北地方法院檢察署檢察官
被      告  甲○○
上列被告因違反毒品危害防制條例案件（94年度毒偵緝字第99號
），聲請人聲請單獨宣告沒收（95年度聲沒字第553號），本院
裁定如下：
    主  文
扣案含第二級毒品甲基安非他命成分之顆粒壹包（保管字號：94
年度紅保管字第83號，驗餘淨重零點貳陸陸捌公克，不含包裝袋
），沒收銷燬之。
    理  由
一、聲請意旨略以：被告甲○○前因施用第二級毒品安非他命案
    件，經依本院93年度毒聲字第669號裁定送臺灣臺北看守所
    附設勒戒處所觀察、勒戒後，認無繼續施用毒品之傾向，而
    予以釋放出所，並由臺灣臺北地方法院檢察署於民國94年6
    月30日，以94年度毒偵緝字第99號不起訴處分確定。惟被告
    於不起訴處分前即94年1月20日上午8時30分前96小時內之某
    時，另因施用第二級毒品安非他命（因同一案件業經不起訴
    處分確定而予簽結），為警查獲並扣得第二級毒品甲基安非
    他命1包（淨重0.3574公克，驗餘淨重0.2668公克）。經查
    扣案之甲基安非他命係毒品危害防制條例第2條第2項第2款
    規定之毒品，爰依毒品危害防制條例第18條第1項前段，刑
    法第38條第1項第1款、第2項及第40條第2項（聲請書誤為第
    40條後段）規定，聲請單獨宣告沒收銷燬等語。
二、按「行為後法律有變更者，適用行為時之法律。但行為後之
    法律有利於行為人者，適用最有利於行為人之法律。」、「
    非拘束人身自由之保安處分適用裁判時之法律」，此為94年
    1月7日修正通過，同年2月2日公布，自95年7月1日施行之刑
    法第2條第1項、第2項分別定有明文。又查獲之毒品及專供
    製造或施用第一、二級毒品之器具，不問屬於犯人與否，均
    沒收銷燬之，毒品危害防制條例第18條第1項前段定有明文
    。
三、經查，本件被告前基於施用第二級毒品之犯意，於93年5月
    12日上午7時30分回溯前96小時內某時，在不詳處所施用第
    二級毒品安非他命，為警於同日上午7時30分許，在臺北市
    ○○街160巷26弄1號4樓查獲，且採尿送驗結果呈安非他命
    陽性反應，經依本院93年度毒聲字第669號裁定送勒戒處所
    觀察、勒戒後，認無繼續施用毒品之傾向，而由臺灣臺北地
    方法院檢察署檢察官於94年6月30日以94年度毒偵緝字第99
    號為不起訴處分確定，有上開不起訴處分書及臺灣高等法院
    被告前案紀錄表在卷可憑。又本件被告為警移送之犯罪時間
    （94年1月20日，原偵查案號：94年度核退字第593號、94年
    度毒偵字第3793號），係在上開不起訴處分確定前，核與該
    案有連續犯關係，屬於裁判上一罪，應為前案不起訴處分效
    力所及，復經臺灣臺北地方法院檢察署檢察官將上開案件併
    至94年度毒偵緝字第99號等事實，亦有94年度毒偵字第3793
    號偵查卷宗可按。而94年1月20日查扣之顆粒1包（95年度紅
    保管字第83號），經送憲兵司令部刑事鑑識中心鑑定結果，
    檢出含第二級毒品甲基安非他命成份（淨重0.3574公克，取
    樣0.0906公克【已鑑析用罄】，餘0.2668公克），有該中心
    95 年7月5日 (95)安鑑字第01095號鑑驗通知書附卷可按（
    見94 年度毒偵緝字第99號偵查卷第29頁）。且甲基安非他
    命屬毒品危害防制條例第2項第2款附表二第89項列管之第二
    級毒品。是該等扣案物品確屬違禁物無疑。
四、而被告行為時之刑法第38條第1項、第2項分別規定：「左列
    之物沒收之：一違禁物。二供犯罪所用或犯罪預備之物。三
    因犯罪所得之物。」、「前項第1款之物，不問屬於犯人與
    否，沒收之。」。同法第40條但書規定：「但違禁物得單獨
    宣告沒收。」。惟95年7月1日修正公布施行之刑法第38條第
    1 項、第2項分別規定：「下列之物，沒收之：一違禁物。
    二供犯罪所用或犯罪預備之物。三因犯罪所生或所得之物。
    」、「前項第1款之物，不問屬於犯罪行為人與否，沒收之
    。」。同法第40條第1項規定：「沒收，除有特別規定者外
    ，於裁判時併宣告之。」。同法第40條第2項規定「違禁物
    或專科沒收之物得單獨宣告沒收」，是被告行為後，關於違
    禁物單獨宣告沒收之規定已修正。又違禁物因含有危害社會
    之性質，不准擅自製造、持有、轉讓或販賣，具有非拘束人
    身自由之保安處分性質，最高法院87年度台上字第1262號判
    決意旨參照，是違禁物之單獨宣告沒收，應依刑法第2條第2
    項規定，適用裁判時之修正後刑法第38條第1項第1款、第2
    項、第40條第2項規定。上揭扣案顆粒1包經檢出含有第二級
    毒品甲基安非他命成分，既屬違禁物，檢察官所提單獨聲請
    宣告沒收之聲請，核與毒品危害防制條例第18條第1項前段
    及刑法第38條第1項第1款、第2項、第40條第2項規定，並無
    不合，應予准許。依上揭規定，裁定如主文。
中    華    民    國    95    年    12    月    25    日
                  刑事第十二庭  法  官  陳慧萍
以上正本證明與原本無異。
如不服本裁定，應於送達後5日內，向本院提出抗告狀。
                                書記官  何適熹
中    華    民    國    96    年    1     月    2     日


司法院資訊處製作；財團法人民間司法改革基金會備份。
